臺灣板橋地方法院民事判決　　　　　　　 94年度訴字第927號
原　　　告　乙○○
被　　　告　甲○○
上列當事人間請求清償債務等事件，經本院於民國94年7 月28日
言詞辯論終結，判決如下：
    主  文
被告應給付原告新台幣捌萬壹仟貳佰柒拾元。
原告其餘之訴駁回。
訴訟費用由被告負擔二十五分之二，餘由原告負擔。
本判決第一項得假執行。
原告其餘假執行之聲請駁回。
    事實及理由
甲、程序方面：
    按「訴狀送達後，原告不得將原訴變更或追加他訴，但擴張
    或減縮應受判決事項聲明者，不在此限」，民事訴訟法第25
    5 第1 項第2 款定有明文。本件原告起訴時依借貸及侵權行
    為損害賠償之法律關係訴請被告給付新台幣（下同）831,27
    0 元，及其中50萬元部分自民國91年7 月1 日起至清償日起
    ，按年息5%計算之利息，嗣就侵權行為損害賠償部分追加請
    求精神慰撫金20萬元，而擴張應受判決事項之聲明，於法核
    無不合。
乙、實體方面：
一、原告起訴主張：(一)被告因向原告借款，而於92年11月間交付
    訴外人林陳淑鈴所簽發之付款行為華南商業銀行瑞穗分行、
    發票日為93年4 月30日、面額為新台幣（下同）50萬元之支
    票1 紙以為清償，詎林陳淑鈴開立之系爭支票經屆期提示後
    ，竟不獲兌現，且迄今被告仍未償還系爭50萬元借款，爰依
    借貸法律關係請求被告給付。(二)被告於93年5 月27日下午3
    時許，在台北縣板橋市○○路○ 段115 號附近，因上開債務
    問題與原告發生爭執後，竟毆打原告，使原告受有髖部、右
    肩、手腕及大腿等處挫傷之傷害。原告受傷後，計支出醫藥
    費用31,270元；又原告受傷期間，有10個月不能工作，而原
    告係在市場賣菜維生，以日薪1,000 元計算，共受有工作損
    失30萬元；再原告受傷後因行動不便造成生活上困擾，精神
    自感痛苦，故請求被告賠償20萬元之慰撫金等情。其聲明為
    ：被告給付原告1,031,270 元，及其中50萬元部分自91年
    7 月1 日起至清償日起，按年息5%計算之利息。請依法宣
    告假執行。
二、被告則以：(一)其於91年間向原告借款50萬元時，係以其妻即
    訴外人林淑真名下之支票5 紙交付原告，作為借款擔保，嗣
    於92年間則以訴外人林陳淑鈴開立之面額為50萬元之支票向
    原告換回其妻之5 紙支票以為清償，沒想到林陳淑鈴上開支
    票帳戶後來拒絕往來，其遂於93年3 月底匯款52萬元予原告
    清償系爭借款債務，但原告迄未將林陳淑鈴開立之支票交還
    。(二)有關傷害部分，係因當日原告擋住其去路，其即將之推
    開，原告因此自行跌倒之故。其對原告提出之診斷書及醫療
    支出證明並不爭執，但被告實際上並沒有工作，也未提出因
    傷而無法工作之證明，所以被告應沒有任何工作損失。又因
    當天發生爭執係被告一直找其麻煩造成，故原告請求之慰撫
    金金額過高等語資為抗辯。其聲明為：原告之訴及假執行之
    聲請均駁回。
三、按消費借貸，因金錢或其他代替物之交付，而生效力，民法
    第475 條定有明文，足見金錢借貸契約為要物契約，應由貸
    與人就交付金錢之事實，負舉證之責。查：
  (一)原告主張：被告因向原告借款50萬元，故交付訴外人林陳淑
    鈴簽發之付款行為華南商業銀行瑞穗分行、發票日為93 年4
    月30日、面額為50萬元支票1 紙以為清償，惟上開支票嗣經
    屆期提示後竟遭退票之事實，業據提出上開支票影本及退票
    理由單影本為證，並為被告所不爭執，堪信為真實，惟原告
    主張被告迄未返還系爭50萬元借款等情則為被告所否認，並
    以前置詞置辯。
  (二)被告抗辯系爭50萬元借款已於93年3 月間匯款還清乙節，業
    據提出匯款回條聯影本1 紙為證，原告固不否認已收到上開
    匯款之事實，但陳稱：這是不同的借款，被告所償還的是被
    告以訴外人林淑真簽發支票5 紙為擔保之借款，被告每次都
    是借3 、5 萬不等，所以伊沒有提領款之紀錄，且被告對小
    額借款也沒有寫借據等語。
  (三)被告既對系爭50萬元借款已為清償之事實提出舉證，並否認
    兩造有其他借貸往來，則原告自應再就其主張被告有另向其
    借款50萬元之事實，負證明之責。而原告對被告有另向其借
    貸之主張並未能舉證以實其說，復參佐原告提出之存證信函
    載有：「... 91年7 月台端簽發面額各為10萬元正之本票（
    應為支票之誤）5 張，共計50萬元正給本人，表示願分期清
    償，但事實上，台端亦未清償，台端於92年11月間明知由第
    3 人林陳淑鈴所簽發以華南銀行積穗分行為付款之支票係已
    拒絕往來，竟向本人騙稱該支票必會兌現，以該拒絕往來之
    50萬支票向本人騙回原交付給本人之5 張本票... 」等語（
    原證1）， 及原告於94年7 月11日本院審理時當庭表示：原
    證2 （即訴外人林淑真所開立付款行為台北縣板橋市農會信
    用部、發票日分別為91年8 月23日、91年9 月30日、91 年
    10月30日、91年11月30日、91年12月30日、面額均為10 萬
    元支票影本5 紙）被告在91年間就拿回去了等語綜情以觀，
    堪認原告主張被告於93年3 月間所清償者係他筆借款云云，
    應非實在，是原告訴請被告返還系爭借款，顯非有理。
四、按「因故意或過失，不法侵害他人之權利者，負損害賠償責
    任」、「不法侵害他人之身體或健康者，對於被害人因此喪
    失或減少勞動能力，或增加生活上之需要時，應負損害賠償
    責任」、「不法侵害他人之身體、健康、名譽、自由、信用
    、隱私、貞操，或不法侵害其他人格法益而情節重大者，被
    害人雖非財產上之損害，亦得請求賠償相當之金額」，民法
    第184 條第1 項、193 條第1 項、第195 條第1 項分別定有
    明文。查：
  (一)原告另主張：被告於93年5 月27日下午3 時許，在台北縣板
    橋市○○路○ 段115 號附近，因上開債務問題與原告發生爭
    執後，竟毆打原告，使原告受有髖部、右肩、手腕及大腿等
    處挫傷之事實，業據提出診斷證明書為證。至被告辯稱：當
    日是因原告擋住伊，伊把她推開她自己跌倒云云，惟縱令被
    告上開抗辯為真，但觀諸原告因遭推開後而跌倒受傷等情，
    足見原告推開被告之力道非輕，則原告對用力推開原告後可
    能會致原告倒地受傷之事實非不能預見，且應不違其本意，
    故被告仍需就上開侵害原告之行為負損害賠償責任。
  (二)茲就原告據以請求被告賠償之項目及金額逐項審酌如下：
    醫療費用：原告主張其受傷後，所支出之醫療費用計31,2
      70元部分，業據提出醫療費用收據影本為證，被告到庭後
      復不為爭執，堪信為真正。
    工作損失：原告主張其受有工作損失30萬元乙節，已為被
      告所否認，而原告對其主張之工作損失僅提出其夫張進旺
      承租台北市政公有零售市場攤位租賃契約影本、台北市環
      南綜合市場自治會長證明書影本為證，本院參諸上開證據
      並無法證明原告主張其因本件傷害受有勞動能力減損而10
      個月無法工作，及每日工資有1,000 元之事實，堪認原告
      上開請求尚非有據，不應准許。
    精神慰撫金：原告因被告侵權行為受有髖部、右肩、手腕
      及大腿等處挫傷之等傷害，其肉體、精神確受有痛苦，自
      應予以慰藉，其請求賠償非財產上之損害，於法有據。查
      ：原告自承為大專畢業，目前並無工作，且其因上開傷害
      ，需多次前往醫院就診，精神自備受壓力；被告自承為大
      專畢業，目前從事不動產仲介業，經濟情況尚稱穩定，本
      院斟酌兩造身份地位、教育程度、經濟能力、原告所受精
      神痛苦程度及其他一切情狀，認原告請求之精神慰撫金以
      5 萬元為適當，逾此部分之請求則屬過高，應予駁回。
    綜上，原告共得請求之金額為81,270元。
五、從而，原告依借貸法律關係，訴請被告給付50萬元，及自91
    年7 月1 日起至清償日起，按年息5%計算之利息，核屬無據
    ，應予駁回；另原告依侵權行為損害賠償請求權之法律關係
    ，請求被告賠償81,270元，洵屬正當，應予准許，逾此範圍
    之請求，則無理由，應予駁回。
六、本判決所命被告給付之金額因未逾50萬元，依民事訴訟法第
    389 條第1 項第5 款規定，是本院應依職權為假執行之宣告
    ；至原告敗訴之部分，其假執行之聲請，因訴之駁回而失所
    依附，不應准許。
據上論結，本件原告之訴一部為有理由，一部為無理由，依民事
訴訟法第79條、第389 條第1 項第5 款，判決如主文。
中　　華　　民　　國　　94　　年　　8 　　月　　25　　日
                  民事第二庭    法　官　古秋菊
以上正本係照原本作成
如對本判決上訴，須於判決送達後20日內向本院提出上訴狀
中　　華　　民　　國　　94　　年　　8 　　月　　25　　日
                                書記官
